【裁判字號】    97,抗,602
【裁判日期】    970815
【裁判案由】    本票裁定
【裁判全文】
臺灣臺北地方法院民事裁定               97年度抗字第602號
抗  告  人  甲○○
相  對  人  台新國際商業銀行股份有限公司
法定代理人  乙○○
上列抗告人因本票裁定准許強制執行事件，對於中華民國97年6
月13日本院97年度票字第21945號裁定提起抗告，本院裁定如下
：
    主  文
抗告駁回。
抗告程序費用新台幣壹仟元由抗告人負擔。
    理  由
一、本件抗告意旨略以：依票據法規定，執票人於行使追索權前
    ，應於所定期限內為付款之提示，然本件借款之到期日係為
    民國（下同）101年2月4日，抗告人皆依期限繳納本息，且
    相對人並未向抗告人提示及催討，亦未提出相關提示及催討
    之證據，徒託空言，實不足採信。又抗告人業於97年5月14
    日依消費債者債務清理條例之規定，向最大債權銀行聲請債
    務前置協商，是相對人即應停止催收程序。為此，爰依法提
    起抗告，請求將原裁定廢棄云云等語。
二、按執票人向本票發票人行使追索權時，得聲請法院裁定後強
    制執行，票據法第123條定有明文。本票執票人，依票據法
    第123條規定，聲請法院裁定許可對發票人強制執行，性質
    上係屬非訟事件，此項聲請之裁定及抗告法院之裁定，僅依
    非訟事件程序以審查強制執行許可與否，並無確定實體上法
    律關係存否之效力，如發票人就票據債務之存否有爭執時，
    應由發票人另提起確認之訴，以資解決，最高法院57年台抗
    字第76號判例參照。又本票上雖有免除作成拒絕證書之記載
    ，執票人仍應於所定期限內，為付款之提示，但對於執票人
    主張未為提示者，應負舉證之責，票據法第123條、第124條
    準用第95條定有明文。因此，「系爭本票有免除作成拒絕證
    書之記載，依票據法第124條、第95條之規定，應由主張相
    對人未為提示之抗告人負舉證之責，且相對人於聲請本票裁
    定准許強制執行時已主張其有經提示未獲付款，抗告人未能
    證明相對人未為付款之提示，其抗告即應認為無理由，應予
    駁回」，「本件本票既載明免除作成拒絕證書，則執票人（
    即再抗告人）聲請裁定准予強制執行時，自毋庸提出已為付
    款提示之證據。且本票執票人依票據法第123條規定向本票
    發票人行使追索權，聲請法院裁定准予強制執行，係屬非訟
    事件，對於此項聲請所為裁定，僅依非訟事件程序，就本票
    形式上之要件是否具備予以審查為已足。相對人尚郁公司等
    如主張再抗告人未為提示，依票據法第124條準用同法第95
    條但書之規定，應由其負舉證之責。」（台灣高等法院法院
    88年度抗字第1399號判決要旨、最高法院84年度台抗字第22
    號判決要旨可資參照）。
三、經查，相對人主張其執有抗告人於94年2月4日所簽發之記載
    付款地為台北市，票面金額新台幣（下同）47萬元，利息按
    年息10.5%計算，免除作成拒絕證書，到期日為97年5月20日
    之本票一紙，詎於到期日後經提示僅獲部分付款，為此就未
    付款部份聲請原法院裁定准予強制執行等情，業據其提出與
    所述相符之本票一紙為證，抗告意旨雖以相對人未為提示及
    催討亦未提出提示及催討之證據，不符票據法之規定，另抗
    告人已依消費債者債務清理條例之規定，聲請債務前置協商
    是相對人即應停止催收程序等為由提起抗告。惟上開本票既
    為免除作成拒絕證書之記載，且相對人為上開聲請時，已主
    張業經提示且有部份未獲付款，則揆諸上開說明，抗告人即
    應就其辯稱相對人未提出付款之提示及催討證據一事，舉證
    以實其說，然抗告人並未能提出證據以資佐證，自不足採。
    至於抗告人指稱其已提出債務協商之聲請云云，然其並不影
    響原已存在之票據債權，故本件仍應為許可強制執行之裁定
    。從而，原審法院就相對人提出之上開證據為形式審查而為
    許可強制執行之裁定，並無不合，抗告意旨指摘原裁定不當
    ，求予廢棄，為無理由，應予駁回。
四、據上論結，本件抗告為無理由，爰依非訟事件法第21條第2
    項、第24條第1項、第46條、民事訴訟法第495條之1第1項、
    第449條第1項、第78條，裁定如主文。
中    華    民    國    97    年    8     月    15    日
                民事第五庭    審判長法官  薛中興
                              法      官  周祖民
                              法      官  蔡如琪
以上正本係照原本作成
本件不得抗告
中    華    民    國    97    年    8     月    15     日
                                書記官  林孔華


司法院資訊處製作；財團法人民間司法改革基金會備份。
